【裁判字號】    97,訴,640
【裁判日期】    970513
【裁判案由】    違反槍砲彈藥刀械管制條例
【裁判全文】
臺灣臺中地方法院刑事判決               97年度訴字第640號
公  訴  人  臺灣臺中地方法院檢察署檢察官
被      告  甲○○
                      號
                    （另案於臺灣臺中監獄執行中）
選任辯護人  楊雯齡律師
上列被告因違反槍砲彈藥刀械管制條例案件，經檢察官提起公訴
（96年度偵字第27873號），本院判決如下：
    主    文
甲○○未經許可，持有子彈，處有期徒刑捌月，併科罰金新臺幣
萬元，罰金如易服勞役，以新臺幣壹仟元折算壹日；扣案具殺
傷力之口徑9mm制式子彈伍顆均沒收。又未經許可，製造槍枝之
主要組成零件，處有期徒刑年貳月，併科罰金新臺幣萬元，
罰金如易服勞役，以新臺幣壹仟元折算壹日；扣案之土造金屬槍
管壹枝沒收。又未經許可，持有可發射金屬具有殺傷力之空氣手
槍，處有期徒刑年貳月，併科罰金新臺幣伍萬元，罰金如易服
勞役，以新臺幣壹仟元折算壹日；扣案之空氣手槍壹枝（槍枝管
制編號：0000000000號）、瓦斯鋼瓶肆瓶及鋼珠壹包，均沒收。
應執行有期徒刑陸年，併科罰金新臺幣玖萬元，罰金如易服勞役
，以新臺幣壹仟元折算壹日；扣案具殺傷力之口徑9mm制式子彈
伍顆、土造金屬槍管壹枝、空氣手槍壹枝（槍枝管制編號：0000
000000號）、瓦斯鋼瓶肆瓶及鋼珠壹包，均沒收。
    犯罪事實
一、甲○○明知具有殺傷力之子彈，乃屬槍砲彈藥刀械管制條例
    第4條所列管之彈藥，非經中央主管機關許可，不得無故持
    有之，竟仍基於持有子彈之犯意，於民國84年間，在澎湖地
    區，拾獲具殺傷力之口徑9mm制式子彈7顆（查獲後經試射2
    顆鑑驗），並將上開子槍攜回其居住處藏放而持有之。又明
    知未經中央主管機關許可，不得製造槍枝之主要組成零件槍
    管，竟仍基於製造槍枝之主要組成零件槍管之犯意，於87年
    間，在其自家經營而位於臺中縣大雅鄉○○村○○路○段414
    巷41號之工廠內，將其所有之鐵管材料以焊接方式，製成已
    具槍管雛形之土造金屬槍管1枝。又明知未經主管機關許可
    ，不得持有可發射金屬具殺傷力之槍枝，竟為打獵飛鼠等野
    生動物，於96年2月間某日，在雅虎奇摩拍賣網站上，向姓
    名年籍不詳之成年人，以新臺幣（下同）4千5百元之代價，
    購得可發射金屬彈丸具有殺傷力之以小型高壓氣體鋼瓶內氣
    體為發射動力之空氣手槍1枝（槍枝管制編號：0000000000
    號）、瓦斯鋼瓶4瓶及鋼珠1包後，即未經許可，而無故持有
    之。嗣於96年11月10日凌晨1時30分許，甲○○駕駛車牌號
    碼7726-TZ號自用小客車行經臺中市○○區○○路與文心路
    口時，為警攔檢而當場查獲，並自該自用小客車之後行李廂
    內扣得上述制式子彈7顆、土造金屬槍管1枝、空氣手槍1枝
    、瓦斯鋼瓶4瓶及鋼珠1包等物。
二、案經臺中市警察局第四分局報告臺灣臺中地方法院檢察署檢
    察官偵查起訴。
    理    由
壹、程序部分：
    按「刑事訴訟法第159條之5明定：『被告以外之人於審判外
    之陳述，雖不符前4條之規定，而經當事人於審判程序同意
    作為證據，法院審酌該言詞陳述或書面陳述作成時之情況，
    認為適當者，亦得為證據。』、『當事人、代理人或辯護人
    於法院調查證據時，知有第159條第1項不得為證據之情形，
    而未於言詞辯論終結前聲明異議者，視為有前項之同意。』
    ，其立法理由在於傳聞證據未經當事人之反對詰問予以核實
    ，乃排斥其證據能力。惟當事人如放棄對原供述人之反對詰
    問權，於審判程序表示同意該等傳聞證據可作為證據，此時
    ，法院除認該傳聞證據欠缺適當性外，自可承認其證據能力
    。又當事人、代理人或辯護人於調查證據時，知有刑事訴訟
    法第159條第1項不得為證據之情形，卻表示『對於證據調查
    無異議』、『沒有意見』等意思，而未於言詞辯論終結前聲
    明異議者，應視為已有將該等傳聞證據採為證據之同意。」
    （詳最高法院94年度台上字第2976號判決意旨參照）。經查
    被告甲○○及其選任辯護人、檢察官於審判期日，對本案之
    全部證據之證據能力均不爭執，復於審判期日就本院提示之
    證據於言詞辯論終結前，均未就所調查之證據主張有刑事訴
    訟法第159條不得為證據之情形，且均表示「沒有意見」，
    本院審酌該等證據作成時，亦無不適當之處，是參考上開最
    高法院判決要旨，應視為已有將該等傳聞之證據採為證據之
    同意，本案經調查之證據均有證據能力，合先敘明。
貳、實體部分：
一、上開犯罪事實，業據被告甲○○於警詢、偵查中及本院審理
    時均坦承不諱，且自被告所駕駛之上開自用小客車後行李廂
    內所扣得之槍、彈及改造槍管，經送請內政部警政署刑事警
    察局鑑定結果認：「二送鑑瓦斯手槍（編號：M84CO2）壹枝
    （槍枝管制編號0000000000號），認係氣體動力式槍枝，以
    小型高壓氣體鋼瓶內氣體為發射動力，經以金屬彈丸測試三
    次，其中彈丸（直徑4.5mm、重量0.37g）最大發射速度為13
    4公尺／秒，計算其動能為3.3焦耳，換算其單位面積動能為
    20焦耳／平方公分。三送鑑制式90手槍子彈柒顆，認均係口
    徑9mm制式子彈，採樣貳顆試射，可擊發，認具殺傷力。七
    送鑑改造槍管壹枝，認係土造金屬槍管。」，此有內政部警
    政署刑事警察局96年12月7日刑鑑字第0960174522號槍彈鑑
    定書影本1份在卷可憑，而槍管係槍枝之主要組成零件，亦
    經主管機關內政部於86年11月24日，以臺內警字第867068
    3號公告在案。另依辯護人聲請函詢內政部警政署刑事警察
    局關於送鑑瓦斯手槍（編號：M84CO2）壹枝（槍枝管制編號
    0000000000號）是否認定具有殺傷力及該瓦斯手槍每次測試
    結果為何等情，據該局函覆稱：「二扣案槍枝（槍枝管制編
    號0000000000號），前經以金屬彈丸（直徑4.5mm、重量0.
    37g）測試三次，測得發射速度分別為133、134、132公尺／
    秒，計算其動能分別為3.2、3.3、3.2焦耳，換算其單位面
    積動能分別為20、20、20焦耳／平方公分。三依司法院秘書
    長81年6月11日秘台廳(二)字第06985號函釋示：殺傷力認定標
    準係在最具威力之適當距離，彈丸可以穿入人體皮肉層之動
    能為基準，故應以最具威力之動能為參考。殺傷力之相關數
    據如下：(一)依日本科學警察之研究結果，彈丸單位面積動能
    達20焦耳／平方公分，則足以穿入人體皮肉層。(二)本局對活
    豬作射擊測試結果，彈丸單位面積動能達24焦耳／平方公分
    ，則足以穿入豬隻皮肉層。(三)美國軍醫總署定義：彈丸撞擊
    動能達58呎磅（約為78.6焦耳），則足以使人喪失戰鬥能力
    。四前揭扣案槍枝是否具殺傷力一節，經以動能測試法鑑驗
    結果，其發射彈丸之單位面積動能為20焦耳／平方公分，已
    達日本科學警察研究所之研究結果：彈丸單位面積動能達20
    焦耳／平方公分，則足以穿入人體皮肉層之標準，故認具殺
    傷力。」等語，亦有該局97年4月15日刑鑑字第0970047848
    號函1紙在卷足參，是扣案之上開瓦斯手槍1枝（槍枝管制編
    號00 00000000）及制式子彈7顆，均確係槍砲彈藥刀械管制
    條例規定未經中央主管機關許可，不得非法持有之違禁物，
    足徵被告之自白與事實相符，足堪採信。（至被告雖曾辯稱
    ：本件扣案之空氣手槍與前案經臺灣高等法院臺中分院以97
    年度上訴字第157號案件審理中之空氣長槍，均係伊在同一
    次的網路購物中，向同一個買家所購買，且伊並不知道本件
    扣案的空氣手槍具有殺傷力，伊只是好奇買來把玩而已云云
    。惟查，被告於前案即本院96年度訴字第2532號案件及臺灣
    高等法院臺中分院以97年度上訴字第157號案件中，係供承
    該案之空氣長槍是伊於95年1月間某日，在臺中縣豐原市某
    玩具模型槍店以1萬6千元所購得，作為打斑鳩之用等語，而
    本案扣案之空氣手槍據被告供承係伊於96年2月間某日，在
    雅虎奇摩拍賣網站所購得等語，足見兩案件之空氣槍應非如
    被告所辯係同時購買；況按未經許可寄藏、持有槍砲、彈藥
    等罪，其寄藏、持有之繼續，為行為之繼續，並非狀態之繼
    續，故一經寄藏、持有，其犯罪即告成立，但其完結，須繼
    續至寄藏、持有行為終了時為止，此有最高法院88年度台抗
    字第168號裁定可資參照，則本件被告持有可發射金屬具有
    殺傷力之空氣手槍之行為既係於本案查獲當日即96年11月10
    日始行終了，自不為前案之判決效力所及。再被告既於本案
    偵查中已坦承購買該枝以鋼珠裝填之空氣手槍係為打獵飛鼠
    ，當知該空氣手槍具有殺傷力無疑，附此敘明。）本件事證
    明確，被告上揭犯行，洵堪認定，應予依法論科。
二、(一)核被告所為，係犯槍砲彈藥刀械管制條例第12條第4項之
    非法持有具殺傷力之子彈罪、同條例第13條第1項之製造槍
    枝之主要組成零件罪（槍砲彈藥刀械管制條例雖曾經總統於
    94 年1月26日修正公布，但該條例第13條非修正範圍，不生
    刑法第2條第1項之比較適用問題）及同條例第8條第4項之未
    經許可，持有可發射金屬具有殺傷力之空氣手槍罪（按未經
    許可持有手槍及子彈，其持有之繼續，為行為之繼續，亦即
    一經持有手槍及子彈，罪已成立，但其完結須繼續至持有行
    為終了時為止。其間法律縱有變更，然其行為既繼續實施至
    新法施行以後，即與犯罪後法律有變更之情形不同，亦不生
    新舊法比較適用之問題；最高法院95年度台上字第2250號判
    決參照。本件關於被告違反槍砲彈藥刀械管制條例之持有子
    彈及空氣手槍部分，均無新舊法比較之問題而應逕行適用現
    行之槍砲彈藥刀械管制條例）。(二)又被告所犯上開3罪，行
    為互殊，犯意各別，應予分論併罰。(三)爰審酌被告未經許可
    製造槍枝之主要組成零件，且持有子彈及空氣手槍，對社會
    治案及不特定人之安全造成威脅與危害甚鉅，幸其未持之另
    為不法行為，情節尚非嚴重，暨其素行、智識程度、犯罪之
    動機、目的、手段、犯罪後態度等一切情狀，分別量處如主
    文所示之刑，並就併科罰金部分，均依現行即修正後刑法第
    42 條第3項之規定諭知易服勞役之折算標準，並就上述有期
    徒刑部分及併科罰金部分，分別定其應執行刑，以示懲儆（
    1.按修正後刑法第2條第1項規定，行為後法律有變更者，適
    用行為時之法律。但行為後之法律有利於行為人者，適用最
    有利於行為人之法律，係採從舊從輕之原則。而所謂「法律
    有變更」，係指足以影響行為之可罰性範圍及其法律效果之
    法律修正而言。易服勞役之折算標準及期限涉及裁量權之行
    使，係屬科刑規範事項，其折算標準於裁判時並應於主文內
    諭知，與一般純屬執行之程序有別，是如新舊法對易服勞役
    之折算標準及期限各有不同時，自應依上開規定，比較適用
    最有利於行為人之法律。而比較時應就罪刑有關之一切情形
    ，綜其全部罪刑之結果而為比較，再整個適用有利於行為人
    之法律處斷（最高法院24年上字第4334號、27年上字第2615
    號判例及95年5月23日95年度第8次刑事庭會議決議一之(四)參
    照），但此之所謂整個適用，係指與罪刑有關之本刑而言，
    不包括易刑處分，事關刑罰執行之易刑處分，仍應分別適用
    最有利於行為人之法律。易言之，倘所處之主刑有罰金易服
    勞役之情形時，關於易服勞役部分應以「宣告刑」為準據，
    分別為新舊法有利、不利之比較，依刑法第2條第1項從舊從
    輕原則定其易刑之折算標準（最高法院96年度台非字第277
    號判決意旨參照）。本件被告犯製造槍枝之主要組成零件罪
    時，刑法第42條第2項前段規定：易服勞役以1元以上3元以
    下折算1日。又被告行為時之易服勞役折算標準，業據修正
    前罰金罰鍰提高標準條例第2條前段規定，就其原定數額提
    高為100倍折算1日，則本件被告行為時易服勞役折算標準，
    應以銀元300元折算1日，即新臺幣900元折算1日。惟95年7
    月1日修正公布施行之刑法第42條第3項前段規定：易服勞役
    以新臺幣1仟元、2仟元或3仟元折算1日。比較修正前後之易
    服勞役折算標準，以修正後之規定，較有利於被告，則應依
    刑法第2條第1項後段規定，適用修正後刑法第42條第3項前
    段規定，定其折算標準。故被告所犯上開3罪，併科罰金部
    分，應依現行之刑法第42條第3項前段規定，諭知易服勞役
    之折算標準。2.關於有期徒刑定應執行刑部分：按「新法第
    51 條第2款增訂罰金與死刑併予執行；第5款提高多數有期
    徒刑合併應執行之刑不得逾30年，新法施行後，應依新法第
    2條第1項之規定，適用最有利於行為人之法律。裁判確定前
    犯數罪，其中一罪在新法施行前者，亦同。」最高法院95年
    5 月23日第8次刑事庭會議決議「五、數罪併罰、(一)定應執
    行刑」可資參照。本件被告係於裁判確定前犯數罪，其中1
    罪即製造槍枝之主要組成零件罪係於95年7月1日前犯之，而
    刑法第51條業於94年2月2日修正公布，並於95年7月1日施行
    ，修正前刑法第51條規定：「數罪併罰，分別宣告其罪之刑
    ，依左列各款定其應執行者：」，其中第5款規定：「宣告
    多數有期徒刑者，於各刑中之最長期以上，各刑合併之刑期
    以下，定其刑期。但不得逾二十年。」；修正後刑法第51條
    第5款規定：「宣告多數有期徒刑者，於各刑中之最長期以
    上，各刑合併之刑期以下，定其刑期。但不得逾三十年」，
    比較結果，修正後刑法並非較有利於被告，依刑法第2條第1
    項前段之規定，仍應依修正前刑法，定其應執行之刑，附此
    敘明。）。(四)另按未經許可持有手槍及子彈，其持有之繼續
    ，為行為之繼續，亦即一經持有手槍及子彈，罪已成立，但
    其完結須繼續至持有行為終了時為止。查中華民國96年罪犯
    減刑條例業於96年7月4日公布，並自96年7月16日施行，本
    件被告持有扣案制式子彈之犯罪時間固係自84年間起，惟被
    告為警查獲之時間為96年11月10日，亦即其持有扣案制式子
    彈之犯罪終了時間已在96年4月24日之後，故應無中華民國
    96年罪犯減刑條例之適用；又被告製造扣案之土造金屬槍管
    ，其犯罪時間雖亦係在87年間，惟該罪之宣告刑為有期徒刑
    3年2月，核逾有期徒刑1年6月，依該減刑條例第3條第1項第
    4款之規定，顯不符減刑要件；另被告持有扣案空氣手槍之
    犯罪時間，固係自96年2月間起，惟被告為警查獲之時間為
    96年11月10日，亦即其持有空氣手槍之犯罪終了時間已在96
    年4月24日之後，且該罪之宣告刑為有期徒刑3年2月，亦核
    逾有期徒刑1年6月，故亦應無中華民國96年罪犯減刑條例之
    適用，附此敘明。
三、扣案之制式子彈5顆及空氣手槍1枝（槍枝管制編號：000000
    0000號），經鑑驗均具有殺傷力，已如前述，為違禁物，不
    問屬於被告所有與否，均應依刑法第38條第1項第1款宣告沒
    收；而扣案之土造金屬槍管1枝，為被告所有且為槍枝之主
    要組成零件，為違禁物，亦應依刑法第38條第1項第1款宣告
    沒收。另扣案之瓦斯鋼瓶4瓶、鋼珠1包，均係配合上開空氣
    手槍一併使用，為附屬於該空氣手槍之物，應與該空氣手槍
    同視而為一併處分，併依刑法第38條第1項第1款規定宣告沒
    收。又按違禁物，不問屬於犯人與否，均應予以沒收，固為
    刑法第38條第1項第1款、第2項所明定；惟違禁物，如已滅
    失而不存在，即不得再依前開規定，予以沒收。本件扣案之
    具殺傷力之口徑9mm制式子彈2顆，雖屬違禁物，但因送鑑定
    ，業經鑑定機關試射後，該2顆子彈均已不復存在，即不得
    再依違禁物諭知沒收（最高法院96年度台上字第5466號判決
    參照）；至於扣案不具殺傷力之改造手槍（槍枝管制編號：
    00 00000000號）1枝、彈殼1顆及彈夾個，雖均為被告所
    有，然查無積極證據證明係屬違禁物品，復難認係供犯罪所
    用之物，故均不予宣告沒收，併此敘明。
據上論斷，應依刑事訴訟法第299條第1項前段，槍砲彈藥刀械管
制條例第8條第4項、第12條第4項、第13條第1項，刑法第2條第
1項、第11條前段、第42條第3項前段、第51條第7款、第38條第1
項第1款，修正前刑法第51條第5款，判決如主文。
中    華    民    國    97    年    5     月    13    日
                  刑事第十三庭  審判長  法  官   李秋娟
                                        法  官   黃裕仁
                                        法  官   許月馨
圾乎上正本證明與原本無異。
如不服本判決，應於收受送達後10日內向本院提出上訴書狀（應
敘述具體理由並附繕本）。
上訴書狀如未敘述理由，應於上訴期間屆滿後20日內補提理由書
於本院。
                                        書記官   黃美雲
中    華    民    國    97    年    5     月    13    日
附錄本案論罪科刑法條全文：
槍砲彈藥刀械管制條例第8條：
未經許可，製造、販賣或運輸鋼筆槍、瓦斯槍、麻醉槍、獵槍、
空氣槍或第4條第1項第1款所定其他可發射金屬或子彈具有殺傷
力之各式槍砲者，處無期徒刑或5年以上有期徒刑，併科新臺幣1
千萬元以下罰金。
未經許可，轉讓、出租或出借前項所列槍枝者，處 5 年以上有期
徒刑，併科新臺幣 1 千萬元以下罰金。
意圖供自己或他人犯罪之用，而犯前二項之罪者，處無期徒刑或
 7 年以上有期徒刑，併科新臺幣 1 千萬元以下罰金。
未經許可，持有、寄藏或意圖販賣而陳列第 1 項所列槍枝者，處
 3年以上10年以下有期徒刑，併科新臺幣700萬元以下罰金。
第1項至第3項之未遂犯罰之。
槍砲彈藥刀械管制條例第12條：
未經許可，製造、販賣或運輸子彈者，處 1 年以上 7 年以下有
期徒刑，併科新台幣 500 萬元以下罰金。
未經許可，轉讓、出租或出借子彈者，處 6 月以上 5 年以下有
期徒刑，併科新台幣 300 萬元以下罰金。
意圖供自己或他人犯罪之用，而犯前二項之罪者，處 3 年以上
10 年以下有期徒刑，併科新台幣 700 萬元以下罰金。
未經許可，持有、寄藏或意圖販賣而陳列子彈者，處 5 年以下有
期徒刑，併科新台幣 300 萬元以下罰金。
第 1 項至第 3 項之未遂犯罰之。
槍砲彈藥刀械管制條例第13條：
未經許可，製造、販賣或運輸槍砲、彈藥之主要組成零件者，處
三年以上十年以下有期徒刑，併科新台幣七百萬元以下罰金。
未經許可，轉讓、出租或出借前項零件者，處一年以上七年以下
有期徒刑，併科新台幣五百萬元以下罰金。
意圖供自己或他人犯罪之用，而犯前二項之罪者，處五年以上有
期徒刑，併科新台幣一千萬元以下罰金。
未經許可，持有、寄藏或意圖販賣而陳列第一項所列零件者，處
六月以上五年以下有期徒刑，併科新台幣三百萬元以下罰金。
第一項至第三項之未遂犯罰之。


司法院資訊處製作；財團法人民間司法改革基金會備份。
